【裁判字號】    99,毒抗,82
【裁判日期】    990128
【裁判案由】    聲請觀察勒戒
【裁判全文】
臺灣高等法院臺中分院刑事裁定          99年度毒抗字第82號
抗  告  人
即  被  告  CHIANG TH.
上列抗告人因違反毒品危害防制條例案件，經檢察官聲請觀察勒
戒，不服臺灣彰化地方法院98年度毒聲字第443號，中華民國98
年12月17日第一審裁定，提起抗告，本院裁定如下：
    主  文
抗告駁回。
    理  由
一、原裁定意旨略以：被告CHIANG THANYA（即江怡芬）基於施
    用第二級毒品之犯意，於98年9月30日14時30分許為警採尿
    起回溯4日前之某時，在不詳處所，以不詳之方式，施用第
    二級毒品甲基安非他命1次，嗣於98年9月30日11時30分許，
    為警在其彰化縣鹿港鎮顏厝巷67之21號住處查獲，且經警採
    集其尿液送驗，結果呈甲基安非他命陽性反應，檢察官依法
    聲請裁定將被告送勒戒處所觀察、勒戒。經查被告雖於警詢
    中否認施用第二級毒品犯行，惟被告於98年9月30日14時30
    分許為警採集之尿液送往詮昕科技股份有限公司以氣相層析
    質譜儀（即GC/MS）方法檢驗，結果呈甲基安非他命陽性反
    應，有彰化縣警察局和美分局委託檢驗尿液代號與真實姓名
    對照表、詮昕科技股份有限公司出具之濫用藥物尿液檢驗報
    告各1紙在卷可憑，而送驗之尿液為被告所排放並封緘等情
    ，業據被告於警詢時供明在卷。被告於查獲當時所採集之尿
    液，經以氣相層析質譜分析法檢驗結果，既呈甲基安非他命
    陽性反應，足認被告於採尿時往前回溯4日內之某時，確有
    施用第二級毒品甲基安非他命之事實，其空言否認前揭施用
    第二級毒品之犯行，顯係事後卸責之詞，不足採信。又被告
    前未曾因施用毒品而經法院裁定令入勒戒或戒治處所施以觀
    察、勒戒或強制戒治之情事，有臺灣高等法院被告前案紀錄
    表1份附卷可考，檢察官之聲請於法並無不合，被告應送勒
    戒處所觀察、勒戒等語。
二、抗告意旨略以：抗告人並未吸食毒品，於98年9月30日採尿
    前幾日，因朋友即將回泰國而去送行，當時喝了很多酒，酒
    後發生什麼事情並不清楚。警員在抗告人住處未找到任何吸
    毒工具，裁定意旨僅以尿液檢測結果為憑，令人不服。又抗
    告人係泰國人，警方製作之筆錄也看不懂，在警員要求下就
    貿然簽名，顯然不公平，爰依法提起抗告，請求撤銷原裁定
    ，另為適法之裁定等語。
三、按我國刑法有關地之效力乃採屬地主義原則，凡在中華民國
    領域內犯罪，不論行為人或被害人為本國人或外國人或無國
    籍人，亦不問侵害何種法益，均應適用本法處斷，刑法第3
    條規定甚明。次按刑法總則於其他法律有刑罰之規定者，亦
    適用之，刑法第11條定有明文。再按犯毒品危害防制條例第
    10條施用第一級、第二級毒品之罪者，檢察官應聲請法院裁
    定，令被告入勒戒處所觀察、勒戒，其期間不得逾2月，同
    條例第20條第1項亦定有明文。
四、經查：本件抗告人CHIANG THANYA（即江怡芬）雖非我國人
    ，惟其基於施用第二級毒品甲基安非他命之犯意，於98年9
    月30日14時30分許為警採尿起回溯4日前之某時，在不詳處
    所，以不詳之方式，施用第二級毒品甲基安非他命，業據員
    警於98年9月30日11時30分許，在其彰化縣鹿港鎮顏厝巷67
    之21號住處將其查獲，經警採集其尿液送驗，結果呈甲基安
    非他命陽性反應，有彰化縣警察局和美分局委託檢驗尿液代
    號與真實姓名對照表、詮昕科技股份有限公司2009年10月8
    日出具報告編號：8A020040號之濫用藥物尿液檢驗報告各1
    紙附卷可稽。抗告人雖否認有施用第二級毒品之犯行，惟被
    告於98年9月30日14時30分許為警採集之尿液，經送往詮昕
    科技股份有限公司以氣相層析質譜儀（即GC/MS）方法檢驗
    ，初步篩檢結果係呈安非他命陽性反應，確認檢驗結果係呈
    甲基安非他命陽性反應。而早期常使用之尿液安非他命或嗎
    啡篩檢方法，有酵素免疫分析法、薄層色層分析法和放射免
    疫分析法，在文獻報告中，確實有藥品或食物因交叉反應，
    導致在尿液測試中產生偽陽性之安非他命或嗎啡反應，惟利
    用精密之儀器分析，將可排除偽陽性之可能，而得到正確之
    答案，因此篩檢結果必須進一步確認。目前最常用之確認方
    法係氣相層析質譜儀，其檢驗方法係以「氣相層析儀」先將
    物質氣化後，再經分析管分離，由於各種物質之沸點及對管
    柱之吸附力均不同，在經過檢測器測定後，表現出不同之滯
    留時間，以滯留時間來判斷係何種物質，再利用「質譜儀」
    為檢測器，將物質撞擊成碎片，記錄其質譜圖，因每個化合
    物之鍵結能力不同，故不同之物質會有其特定之質譜圖，因
    此在物質之判斷上有如指紋之鑑定，在理論上扣除人為因素
    ，其精確度已接近百分之百，亦即在良好之操作條件下，以
    「氣相層析質譜儀」作藥物及其代謝產物定性及定量分析，
    幾乎不會有偽陽性反應產生，此有行政院國軍退除役官兵輔
    導委員會臺北榮民總醫院83年4月7日（83）北總內字第0305
    9號函可參，並為本院職務上所知悉（最高法院90年度台上
    字第7893號判決參照）。是本件抗告人之尿液既經行政院衛
    生署核可設立之詮昕科技股份有限公司以「酵素免疫分析法
    」初步檢驗，再經以「氣相層析質譜儀」確認檢驗後，有甲
    基安非他命之陽性反應，應可排除偽陽性之可能，則抗告人
    確有前開施用第2級毒品之犯行，並無疑義。抗告人雖抗辯
    酒醉忘記發生何事、住處無吸毒器具、看不懂警方筆錄即貿
    然簽名云云，惟此與施用毒品應送觀察勒戒之客觀事實認定
    無涉。準此，抗告人既有施用第二級毒品甲基安非他命之犯
    罪行為，依法即應適用我國法律處斷。原審裁定令入勒戒處
    所施以觀察勒戒，於法有據，經核並無不合，抗告人仍執前
    詞抗告，為無理由，應予駁回。
五、據上論斷，應依刑事訴訟法第412條，裁定如主文。
中    華    民    國    99    年    1     月    28    日
            刑事第十庭    審判長法  官  林  照  明
                                法  官  郭  瑞  祥
                                法  官  林  欽  章
以上正本證明與原本無異。
不得再抗告。
                                書記官  卓  佳  儀
中    華    民    國    99    年    1     月    29    日


司法院資訊處製作；財團法人民間司法改革基金會備份。
